【裁判字號】    88,重訴,135
【裁判日期】    900620
【裁判案由】    侵權行為損害賠償
【裁判全文】
臺灣花蓮地方法院民事判決  八十八年度重訴字第一三五號
    原      告  戊○○
    代  理  人  己○○○
    原      告  乙○○
    原      告  丙○○○
    被      告  丁○○
    被      告  甲○○○○○○.
右當事人間請求損害賠償事件，本院判決如左：
    主    文
被告應連帶給付原告己○○○新臺幣肆拾伍萬柒仟陸佰捌拾壹元及自民國八十八年八
月十七日起至清償日止，按週年利率百分之五計算之利息。
被告應連帶給付原告戊○○新臺幣捌拾貳萬零肆佰柒拾肆元及自民國八十八年八月十
七日起至清償日止，按週年利率百分之五計算之利息。
原告其餘之訴駁回。
訴訟費用由被告連帶負擔百分之十七，原告乙○○負擔百分之二十，原告丙○○○負
擔百分之二十三，原告己○○○負擔百分之二十七，原告戊○○負擔百分之十三。
本判決原告己○○○勝訴部分於原告己○○○以新臺幣壹拾陸萬元為被告供擔保後，
得假執行。但被告如於假執行程序實施前以新臺幣肆拾伍萬柒仟陸佰捌拾壹元為原告
己○○○預供擔保後，得免為假執行。
本判決原告戊○○勝訴部分於原告戊○○以新臺幣貳拾捌萬元為被告供擔保後，得假
執行。但被告如於假執行程序實施前以新臺幣捌拾貳萬零肆佰柒拾肆元為原告戊○○
預供擔保後，得免為假執行。
原告其餘假執行之聲請駁回。
    事    實
甲、原告方面：
  一、聲明：
      (一)被告應連帶給付原告戊○○新臺幣一百九十二萬零四百七十四元及自民起訴
        狀繕本送達翌日起至清償日止，按週年利率百分之五計算之利息。
      (二)被告應連帶給付被告己○○○新臺幣二百五十三萬四千五百二十七元及自起
        訴狀繕本送達翌日起至清償日止，按週年利率百分之五計算之利息。
      (三)被告應連帶給付原告乙○○新臺幣一百五十二萬一千四百七十八元及自起訴
        狀繕本送達翌日起至清償日止，按週年利率百分之五計算之利息。
      (四)被告應連帶給付原告吳許玉美新臺幣一百七十五萬二千三百五十七元及起訴
        狀繕本送達翌日起至清償日止，按週年利率百分之五計算之利息。
      (五)訴訟費用由被告連帶負擔。
      (六)原告願供擔保請准宣告假執行。
  二、陳述：
    (一)被告丁○○受僱於被告山本行，張福山為負責人。被告丁○○平日以駕駛大貨
      車載運貨物為生，為從事駕駛業務之人。民國八十七年二月四日下午二時二十
      分許，被告丁○○駕駛被山本行所有車號ＳＮ—三三五號大貨車，由北向南方
      向，沿花蓮縣瑞遂鄉舞鶴村台九線花東公路行駛，未將大貨車後車門扣緊，其
      扣環亦超寬，途經上開公路二九一公里往北五十公尺處劃有分向限制線之三線
      道時，本應注意該處為彎道，應減速慢行，作隨時停車之準備並不得跨越分向
      限制線行駛，而依當時天候路況，並無不能注意之情形，竟貿然跨越分向限制
      線行駛，適有吳雅惠（原告戊○○之母，原告乙○○、吳許玉美之女）駕駛車
      號ＨＱ—八０五二號自用小客貨車搭載其夫黎煥川（原告戊○○之父、原告己○○○之子），沿前開道路由南往北在內側車道行駛，被告丁○○閃避不及，
      大貨車車頭左側撞擊吳雅惠駕駛之前開車輛，大貨車左側後門並因撞擊而脫落
      ，致使吳雅惠腦部裂傷當場死亡，黎煥川受到顱頂開放骨折併腦組織外溢之傷
      害，應送醫延至同年二月十一日上午七時三十分不治死亡。
    (二)按因故意或過失，不法侵害他人之權利者，負損害賠償責任。違反保護他人之
      法律，致生損害於他人者，負賠償責任。民法第一百八十四條第一項前段、第
      二項分別定有明文。又不法侵害他人致死者，對於支出醫療費及增加生活上需
      要之費用或殯葬費之人，亦應負損害賠償責任。被害人對於第三人負有法定扶
      養義務者，加害人對於該第三人亦應負損害賠償責任。不法侵害他人致死者，
      被害人之父、母、子、女、配偶，雖非財產上之損害，亦得請求賠償相當之金
      額，民法第一百九十二條第一項、第二項、第一九十四條亦分別定有明文。原
      告分別係被害人吳雅惠、黎煥川之女、父、母，被告丁○○之過失行為導致吳
      雅惠、黎煥川死亡之結果，依法應負損害賠償責任，而被告丁○○係被告山本
      行之受僱人，故被告二人就原告所受之左列損害，自應依上開規定負連帶賠償
      責任，茲將原告請求之金額，詳列如左：
      (1)醫療費部分：
        黎煥川生前因傷送財團法人佛教慈濟綜合醫院，所支出之醫療費用新臺幣（
        下同）一萬七千八百五十四元，由其女戊○○繼承，被告應連帶如數給付。
      (2)殯葬費部分：
        原告己○○○為吳雅惠、黎煥川支出殯葬費可分為二部分，第一部份不含出
        殯當日喪事其他一般支出共五十三萬六百八十元。第二部分出殯當日支出四
        十萬一千二百二十七元，合計共九十三萬一千九百零七元。爰依據民法第一
        百九十二條第一項規定，請求被告連帶賠償此部分損失。
      (3)扶養費部分：
        依民法第一百九十二條第二項規定，被害人對於第三人負有法定扶養義務者
        ，加害人對於該第三人亦應負損害賠償責任，又依同法第一千一百十四條及
        第一千一百十六條之一規定，被害人對其父母、子女及配偶均負有法定扶養
        義務。
        原告己○○○部分：
          原告己○○○為二十年十月二日生，於黎煥川八十七年二月十一日死亡時
          為六十六歲，依內政部臺灣地區簡易生命表所載，六十六歲女性之平均餘
          命為十七年（六十歲之平均餘命為二十一點三五，七十歲之平均餘命為十
          三點五二，取其中間數），故自黎煥川死亡之翌日起算，原告己○○○尚
          得受扶養十七年，並依八十七年政府公佈之所得稅法受扶養家屬寬減額每
          人每年七萬二千元為準，及霍夫曼計算公式計算，被告應連帶給付原告黎
          鄧四妹九十萬二千六百二十元。
        原告乙○○部分：
          原告乙○○為二十五年二月四日生，於吳雅惠八十七年二月四日死亡時為
          六十二歲，依內政部臺灣地區簡易生命表所載，六十二歲男性之平均餘命
          十五年（六十歲之平均餘命為十八點三五，七十歲之平均餘命為十一點五
          二，取其中間數），故自吳雅惠死亡之翌日起算，原告乙○○尚得受扶養
          十五年，並依八十七年政府公佈之所得稅法受扶養家屬寬減額每人每年七
          萬二千元為準，及霍夫曼計算公式計算，被告應連帶給付原告乙○○八十
          二萬一千四百七十八元。
        原告丙○○○部分：
          原告丙○○○為二十七年二月一日生，於吳雅惠八十七年二月四日死亡時
          為六十歲，依內政部臺灣地區簡易生命表所載，六十歲女性之平均餘命為
          二十一年，依上開同樣算方式，被告應連帶給付原告丙○○○一百零五萬
          二千三百五十七元。
        原告戊○○部分：
          原告戊○○為八十四年四月二十八日生，於其父母黎煥川、吳雅惠死亡時
          年值三歲，自黎煥川與吳雅惠死亡之翌日起算至受扶養人年滿二十歲成年
          為止，原告戊○○尚得受扶養十七年，依據上開計算方式，被告應連帶給
          付原告戊○○九十萬二千六百二十元。
      (4)精神慰撫金部分：
        按不法侵害他人致死者，被害人之父母、子女及配偶，雖非財產上之損害，
        亦得請求賠償相當之金額，民法第一百九十四條定有明文。本件原告己○○○係黎煥川之母，原告乙○○、丙○○○係吳雅惠之父、母，其茹苦含辛將
        其扶養成人，正待安享天倫之際，其子女竟遭此橫禍致死，內心之悲慟，實
        令人哀戚。又原告戊○○係黎煥川、吳雅惠之幼女，喪母喪父，頓失依憑，
        祖孫二人，每每相對淚垂，心中哀痛，無法言諭，故請求被告連帶賠償原告
        己○○○、乙○○、丙○○○每人慰撫金各七十萬元，原告戊○○一百萬元
        ，以資慰藉。
      綜合上述，原告戊○○得請求被告連帶給付一百九十二萬四百七十四元；原告
      己○○○得請求二百五十三萬四千五百二十七元；原告乙○○得請求一百五十
      二萬一千四百七十八元；原告丙○○○得請求一百七十五萬二千三百五十七元
      。
    (三)有關本件車禍過失責任，被告丁○○雖辯稱當時其所駕駛之大貨車車門確實有
      拴緊，且縱使未拴緊，若吳雅惠為侵入被告丁○○之車道，車禍亦不致發生，
      被告實無任何過失責任等語。然查：
      (1)被告丁○○於八十七年二月十一日在臺灣花蓮地方法院檢察署偵訊時業已承
        認貨車後門係勾住車身兩側，並不是將後門關起來。按汽車行車時車門應能
        關閉良好，道路交通安全規則第七十七條第二項有明文規定，被告丁○○行
        車時係將後門往外側以鐵鍊勾住車身兩側，並非將車門往內關，如此便宜行
        事，豈能謂車門確實拴緊且關閉良好？
      (2)有關究竟何車侵入他方車道或兩車均緊沿分向限制線行駛，花東區車輛行車
        事故鑑定委員會鑑定意見係認二車均緊沿分向限制線行駛，地區鑑定委員張
        陳福曾於鈞院刑事庭證稱，就現有之證據沒有辦法研判出到底哪一部車超越
        雙黃線，故只能研判當時二車均緊鄰雙黃線且在雙黃線附近相撞，至於臺灣
        省車輛行車事故覆議鑑定委員會覆議鑑定意見，則研判吳雅惠駕駛之車輛行
        經彎道跨越分向限制線行駛，但上開專家之鑑定意見均不為鈞院刑事庭法官
        採信，鈞院以及臺灣高等法院花蓮分院刑庭法官係以分別掉落南北向二邊車
        道之玻璃碎片，南下車道玻璃碎片一點五尺、零點九公尺，其至分向限制線
        中間點之距離較北上車道玻璃碎片零點八公尺、零點三公尺至方向限制線中
        點之距離為長，故推斷係北上車輛侵入南下車道。然查：
        依據被害人吳雅惠所駕駛自用小客貨車受損照片及現場圖觀之，小客貨車
          左側車窗玻璃全毀，右側及後車窗玻璃完好，小客貨車車前擋風玻璃則掉
          落於撞擊點前方，因此現場散落物玻璃碎片應都是撞擊後自小客貨車左側
          玻璃掉落，依掉落物慣性作用及常理判斷，玻璃碎片掉落位置必在自用小
          客貨車左側向外噴灑或部分碎片掉落車內（檢察官八十七年二月五日履勘
          筆錄亦勘驗玻璃碎片散滿自小客貨車內），又自用小客貨車車頂左側及車
          窗遭大貨車後車門撞擊隨勢往後捲曲至中央成尖馬形，依慣性作用，即可
          能將玻璃碎片經由車斗門依大貨車行進方向往前帶落，準此，擦撞時自小
          客貨車位置應在玻璃碎片右側之北上車道上。
        鈞院以及臺灣高等法院花蓮分院刑事判決並未斟酌玻璃碎片均為自用小客
          貨車所掉落，亦未斟酌南下車道掉落之玻璃碎片係由車斗門撞擊後依物理
          慣性作用往前帶落，僅以掉落物距離分向線作為判斷依據，顯然失當。
        依北上車道遺留之自用小客貨車塑膠保險桿及擋風玻璃位置視之，保險桿
          在北上車道距離分向限制線零點九公尺，擋風玻璃在方限制線上略靠左側
          ，由此二遺留物之連線，配合自用小客貨車最後停留位置，應可判斷自用
          小客貨車遭撞擊時係在北上車道內，換言之，吳雅惠駕駛之上開車輛遭大
          貨車撞擊時，應在北上車道玻璃碎片右側、保險桿下方位置，否則，如係
          自用小客貨車侵入南下車道，保險桿掉落處絕不可能在北上車道。
      (3)從而，依據現場照片圖顯示，吳雅惠駕駛之車輛車頂係因遭被告丁○○駕駛
        之車輛後車門撞擊後強力拉扯，並因此造成吳雅惠、黎煥川死亡之結果，以
        散落物來判斷有無過失並不恰當。
    (四)本件死亡車禍現場目擊證人謝瑞雄於刑事案件中一再證稱吳雅惠所駕駛之自用
      小客貨車車速很快，轉不過來，就撞上南下大貨車左側，並證稱被告丁○○駕
      駛之大貨車並未逾越中心線云云。惟查，證人謝瑞雄於刑事案件之證詞，顯有
      下列矛盾之處︰
      (1)證人於八十七年二月五日檢察官訊問時證稱「當時碎片都在南下車道，北上
        車道並沒有碎片」。經查，承辦檢察官當時勘驗現場，即發現就在彎道處原
        散落於現場近中心線北上車道上，發現有玻璃碎片及自用小客貨車車身漆痕
        碎片，依現場圖之記載，北上車道亦明顯有二處玻璃碎片，足見證人所證北
        上車道無碎片顯然不實在，證人在檢察官提示上開履勘情形後，始改口稱伊
        看到較明顯碎片都在南下車道，由上述證人前後不一之證詞，明顯證人證詞
        有偏頗被告之虞。
      (2)證人一再證稱吳雅惠駕駛之自用小客貨車沒有轉彎，直直開過去撞到被告丁○○駕駛之車輛，但依現場圖之記載及鈞院刑事庭法官勘驗現場彎道情形，
        吳雅慧如駕車直行衝入被告丁○○之車道，必係自用小客貨車車頭部分撞及
        對方車輛，但是依據車損照片及檢察官勘驗結果，自用小客貨車之車頭並無
        任何撞損痕跡，足見證人所言不實在。
      (3)證人於警察局偵訊時稱伊當時行車於北上外側車道，吳雅惠所駕駛之自用小
        客貨車行駛於內側車道，兩車相距約二十公尺，於鈞院刑庭法官八十八年二
        月十日勘驗現場時，則稱伊車在吳雅惠所駕駛車輛右後方約二公尺，顯然與
        警訊時不符，另依常理判斷，吳雅惠所駕駛中華牌自用小客貨車之車高一米
        九一，車長三米四五，而證人駕駛雷諾牌自小客車屬於一般房車，車高至多
        一米四至一米五，以此觀之，證人坐在較低矮車身之駕駛座位上，在左前方
        相距二公處，阻隔有較高車身之車輛情況下，證人視線竟能清楚看見被告丁○○駕駛之車輛並無超越分向限制線行駛，其證詞顯有疑問而不足採信。
      (4)證人於警訊時稱其都不認識自用小客貨車及大貨車之司機，但經初步調查結
        果，被告丁○○與證人均係民主進步黨玉里鎮黨部之黨員，以玉里地區黨員
        人數不多之情形觀之，如二人均同為黨員，斷無互不認識之理，足見證人證
        詞有偏頗。
    (五)關於被告丁○○是否受僱於被告山本行，按民法第一百八十八條第一項所謂受
      僱人，並非僅限於僱傭契約所稱之受僱人，凡客觀上被他人使用為之服勞務而
      受其監督者均係受僱人，最高法院四十二年台上字第一二二四號、五十七年台
      上字第一六六三號判例著有明文。本件被告丁○○於發生車禍當時係駕駛被告
      山本行之車輛，載運廢鐵料，被告丁○○所駕車輛上漆有「山本行」字樣，於
      外觀上係為被告山本行執行職務，並無疑義，被告山本行抗辯稱原告應就被告
      二人之間有僱傭關係存在，顯有誤會。
    (六)至於殯葬費之支出應斟酌被害人當地習俗、身分、地位及生前經濟狀況而定，
      本件被害人吳雅惠、黎煥川世居花蓮縣富里鄉，為富里鄉之望族，與村鄰鄉民
      互動往來頻繁，婚喪喜慶多有互相致意，喪禮自不能過於寒酸，出殯當事對於
      前來幫忙之親友提供外燴便餐，亦屬人之常情而為必要，至於死者家屬依死者
      宗教信仰，請法師誦經超渡作法事，更屬禮俗上之必備儀式而有支出之必要，
      且依現行遺產及贈與稅法第十七條之規定，被繼承人之喪葬費用扣除額已達一
      百萬元，原告己○○○就死者二人之殯葬費用僅請求九十三萬餘元，應屬客觀
      。
  三、證據：提出：(一)戶籍謄本一份、(二)醫藥費用收據四紙、(三)喪葬費開支明細一份
      （內含收據憑證影本五十二紙）、(四)台灣省簡易生命表一紙、(五)現場圖一份、
      (六)照片四紙、(七)警訊筆錄影本一份。
乙、被告方面：
  一、聲明：原告之訴駁回，及為以供擔保為條件免為假執行之宣告。
  二、陳述：
    (一)原告固以侵權行為法律關係訴請被告連帶負損害賠償責任，然依民法有關侵權
      行為之規定，乃因故意或過失不法侵害他人之權利為要件，換言之，被告非因
      故意或過失者，當無損害賠償責任可言。查被告丁○○雖因吳雅惠、黎煥川車
      禍致死，為臺灣花蓮地方法院八十七年度交訴字第七十八號刑事判決認定涉有
      業務上過失致死罪，而被處以有期徒刑六個月在案，然查：
      (1)上開刑事判決所憑之鑑定報告，尚與真實情況出入甚大，甚至同一事實，卻
        有兩份不同之鑑定意見，而鑑定人張陳福經被告丁○○詰問後，亦不能肯定
        車禍碰撞點究係在南下或北上車道。
      (2)再又本件車禍現場目擊證人謝瑞雄，其自警訊至偵查中一再證稱當時吳雅惠
        之車速快且侵入被告丁○○之車道，才發生本件車禍，按證人謝瑞雄與被告
        丁○○非親非故，當無袒護被告之必要。
      (3)甚且，由肇事現場圖觀之，車禍之散落物幾乎集中在被告丁○○駕駛之車道
        ，可見車禍因吳雅惠侵入被告丁○○南下車道所致；再又兩車之碰撞點為被
        告丁○○所駕駛大貨車之中間段車身，可見被告丁○○係因吳雅惠跨越分向
        限制線所撞及，才發生本件車禍。由上開事證可知，被告丁○○並無任何過
        失。惟鈞院上開刑事判決認定被告丁○○之車後門未關妥為吳雅惠及黎煥川
        致死原因，但當時被告丁○○駕駛之車輛後車門確實拴緊，且即便被告丁○○未拴緊，若吳雅惠未侵入被告丁○○車道，車禍亦不致發生，二者間並無
        因關係，縱有因果關係，吳雅惠亦應負擔七成的責任。
    (二)被告丁○○與被告山本行負責人張福山乃父子關係，而被告甲○○○○○○復
      否認聘僱被告丁○○，自不能單憑當日被告丁○○駕駛被告山本行之車輛，即
      行推定被告二者間有僱傭關係存在，有關原告訴請被告山本行應負僱用人之連
      帶損害賠償責任，自應由其舉證證明被告山本行與被告丁○○間存有僱傭關係
      。
    (三)另關於吳雅惠與黎煥川殯葬費部分，原告己○○○謂該部分之支出，係由其所
      支付，然原告等於八十九年八月三十日所提準備書狀中，似又謂該部分為戊○○所支付，而將超額請求之部分予以扣除。是則，有關吳雅惠與黎煥川殯葬費
      部分，究由誰支付，自應由原告負舉證責任。再查，有關原告訴請賠償之殯葬
      費中，有多項非屬殯葬費之項目，或溢出殯葬費所得請求之合理範圍內，諸如
      酒席錢、超渡費用九萬九千六百元、捐款、白米、住宿費、煙、酒、茶等、毛
      巾、文具用品等。因此，有關超出殯葬費合理支出範圍外之部分，被告自無賠
      償之必要。
    (四)原告每人已受領六十萬元之保險金，應自其請求金額中予以扣除；又關於撫養
      費部分，因吳雅惠及黎煥川並非獨生女及獨生子，是原告己○○○及乙○○、
      丙○○○之扶養費應由其子女平均分擔，原告該部分之請求，顯已超出吳雅惠
      及黎煥川應負扶養義務之範圍，就此超出之部分，當無法律依據之存在而不得
      請求。
  三、證據：提出(一)刑事答辯狀、辯護狀及補充理由狀各一份、(二)民主進步黨花蓮縣
      黨部文一紙、(三)勞工保險卡影本一紙。
丙、本院依職權向最高法院調閱臺灣高等法院花蓮分院八十八年度交上訴字第十號刑
    事卷全卷（內含本院八十七年度交訴字第七十八號、臺灣花蓮地方法院檢察署八
    十七年度相字第八二十號、第九十一號、偵字第一七一三號、第二二八０號，以
    及警訊卷各卷宗）。
    理    由
一、本件原告起訴主張被告丁○○受僱於被告山本行，張福山為負責人。被告丁○○
    平日以駕駛大貨車載運貨物為生，為從事駕駛業務之人。八十七年二月四日下午
    二時二十分許，被告丁○○駕駛被告山本行所有車號ＳＮ—三三五號之大貨車，
    沿花蓮縣瑞穗鄉舞賀村台九線花東公路北往南方向行駛，行經該公路二九一公里
    往北五十公尺劃有分向限制之三線道處，適有吳雅惠駕駛車號ＨＱ—八０五二號
    自用小客貨車附載其夫黎煥川沿前開道路由南往北在內側車道行駛，因原告丁○○未減速慢行且大貨車後門未扣緊，扣環亦超寬十一公分，導致煞車不及，其駕
    駛之大貨車因而左側車頭撞及吳雅惠駕駛之上開車輛，大貨車左側後車門並因撞
    擊而脫落，砸毀吳雅惠駕駛之前開車輛車頂，致使吳雅惠腦部裂傷當場死亡，黎
    煥川則受到顱頂開放性骨折併腦組織外溢之傷害，經送醫延至同年二月十一日上
    午七時三十分不治死亡，遂依據侵權行為之法律關係，請求被告連帶賠償原告如
    訴之聲明所示之損害賠償。被告則以本件車禍之發生係起因於吳雅惠駕駛車輛跨
    越分向限制線，侵入被告丁○○之車道撞擊大貨車所致，被告丁○○對於本件車
    禍之發生並無過失，縱認有過失，則吳雅惠應付百分之七十責任。且被告丁○○
    並非受僱於被告山本行，此部分原告應負舉證責任。又關於原告己○○○請求之
    殯葬費是否果由其支出，實有疑問，而請求之內容又超過一般殯葬費之合理範圍
    ；另原告請求賠償扶養費應考量扶養義務之人數，予以均分，以及原告已受領每
    人六十萬元之保險給付，此部分應予以扣除等語，資為抗辯。
二、原告主張八十七年二月四日下午二時二十分許，吳雅惠駕駛車號ＨＱ—八０五二
    號自用小客貨車附載其夫黎煥川，與原告丁○○所駕駛原告山本行所有之車號Ｓ
    Ｎ—三三五號之大貨車在上開地點發生擦撞，大貨車後車門因遭撞擊脫落致砸毀
    吳雅惠駕駛之上開車輛車頂，吳雅惠因腦部裂傷當場死亡，黎煥川則受到顱頂開
    放性骨折併腦組織外溢之傷害，經送醫治療延至同年二月十一日上午七時三十分
    不治死亡，而被告丁○○上開業務過失致死行為，經被本院判處有期徒刑六月，
    並經臺灣高等法院花蓮分院駁回被告丁○○上訴等事實，業據其提出現場圖及照
    片為證，復經本院調取上開卷宗，核閱各卷屬實，而被告對於上述部分則不爭執
    ，原告此部分主張即堪信為真實。惟被告對於本件車禍之發生原因是否可歸責於
    被告丁○○，即被告丁○○對於本件車禍之發生是否有過失；或係肇因於吳雅惠
    侵入被告丁○○之車道，則執上詞予以置辯。
三、經查，本件車禍發生之地點位於花蓮縣瑞穗鄉舞鶴村台九線花東公路二九一公里
    往北五十公尺處，該處為劃有分向限制線之三線道（南下車道為一線道、北上車
    道為雙線道），往南方向係屬下坡且為大弧度之左轉彎，此有現場圖為證，並為
    兩造不爭之事實，且經前該調閱各該審刑事判決認定屬實。車禍發生現場之散落
    物，依據現場圖之記載，除有吳雅惠所駕駛車號ＨＱ—八０五二號車輛之漆碎片
    、玻璃碎片、擋風玻璃、擋風玻璃塑膠墊、保險桿塑膠之外，被告丁○○駕駛之
    前開車輛遺留餘現場之物品，僅有左後門車廂板以及鐵鍊扣環。而吳雅惠之車輛
    經過撞擊後穿越南下車道，停在路旁之水溝，車身右側未發現有任何擦撞痕跡，
    車頂則由前往後捲曲成尖字形，而左側自車頭起留有由前往後之凹痕，車內並留
    有大量玻璃碎片；被告丁○○駕駛之前該車輛於撞擊後則停置於南下車道上與吳
    雅惠駕駛之車輛相距約一百一十八點四公尺，車身右側完好，左側留有自車頭且
    由前往後之擦撞痕跡，直至左側後車門掉落處，左側後車門經撞擊後掉落南下道
    路邊，其上並留有肉塊、頭髮，此業經上開刑事判決及臺灣花蓮地方法院檢察署
    檢察官勘驗認定屬實。是由上開車禍現場及肇事車輛狀況觀之，二車互相撞擊點
    應均在於車頭處，且被告丁○○駕駛車輛之左側後車門因撞擊脫落並將吳雅惠駕
    駛車輛之車頂砸毀，而直接導致吳雅惠及黎煥川死亡之結果。
四、經本院刑事庭送臺灣省花東區車輛行車事故鑑定委員會鑑定本件車禍肇事責任，
    其函覆結果認為依據現有之所有資料，僅得認定雙方車輛均緊沿分向限制線行駛
    ，經再送臺灣省車輛行車事故覆議鑑定委員會，其覆議鑑定意見則認定吳雅惠跨
    越分向限制線而導致本件車禍發生，此有鑑定委員會函附於上開調閱之本院刑事
    卷宗內可查。雖上開二份鑑定意見書認定不同，然依據現場圖所示，吳雅惠駕駛
    之車輛之散落物，遺留在南下車道自分向限制線中心點為起點計算，漆碎片遺留
    在一點五公尺以及零點九公尺處；遺留在北上車道者，以同樣方式測量，漆碎片
    遺留在零點三公尺及零點八公尺處，保險桿塑膠為零點九公尺、擋風玻璃則遺留
    在分向限制線上，至於擋風玻璃塑膠墊則遺留在距離擋風玻璃超過四十公尺，南
    下車道距離分向限制線中心點三公尺處。而被告丁○○駕駛之車輛之散落物，左
    側後車門散落在南下車道距分向限制線中心點十七點七公尺、鐵鍊扣環在南下車
    道距分向限制線中心點零點九公尺及一點六公尺處，左側後車門與鐵鍊扣環散落
    位置相差近三十公尺。是由上開車禍發生後之散落物觀察，其散落物分佈範圍之
    廣闊，於碰撞時依常理應同時遭撞擊掉落之擋風玻璃與擋風玻璃塑膠墊、左側後
    車門與鐵鍊環扣，其散落物相差位置竟超過四十公尺及三十公尺，顯見當時撞擊
    力量之大，以致於本應同時掉落之物品因撞擊衝力而分置於遙遠之兩處，再參以
    證人馬約翰於前開本院八十七年度交訴字第七十八號案件審理時證稱：「當時肇
    事之兩部車無煞車痕，照片之煞車痕係本件車禍後封閉南下車道，改由北上車道
    行駛，係其他車輛駛過之痕跡」等語，更足以證明當時無煞車情形下撞擊力量必
    定相當可觀。故單純以車輛肇事後散落物分佈之狀況作為研判肇事車輛是否有跨
    越分向限制線，而未考慮肇事車輛當時之衝擊力以及車身大小、大貨車左側後車
    門撞擊後所帶動碎裂物之分佈等等對於散落物分佈不同之影響因素，其所得之結
    果即難謂妥適。本院因認雙方車輛撞擊之處固靠近吳雅惠駕駛之車輛遺留餘現場
    之散落物附近，然依據現有之資料無法認係何車跨越分向限制線侵入對方車道，
    而僅得認定兩車均緊沿分向限制線行駛而產生擦撞。
五、雖上開刑事案件之證人謝瑞雄於接受花蓮縣警察局鳳林分局舞鶴派出所訊問時證
    稱：「我當時與自小客貨車前後距離約在二十公尺，自小客貨車行駛在往北上內
    車道，我是駕駛自用小客車北向外車道」、「我看見自小客貨車速率很快，轉不
    過來，就撞南下大貨車左側後，失控駛向南下車道」等語；又在臺灣花蓮地方法
    院檢察署八十七年度相字第八十二號案件接受檢察官偵訊時證稱：「擦撞點在大
    貨車近中央處，死者之車速約在五十公里，並無聽到煞車聲，可確定死者未依路
    線行駛」等語，並經前揭刑事判決採為判決之依據。原告則以證人與被告丁○○
    同係民進黨花蓮縣玉里鎮黨部之黨員，而認證詞必有偏頗之虞，惟此純係揣測而
    無實據足以證之，自不足採。惟證諸上開所認定被告丁○○駕駛之大貨車之擦撞
    痕跡，乃自左側車頭至後車門脫落處之事實，與證人證述擦撞點在大貨車中段之
    情節顯有出入，足見證人對於本件車禍發生之情形並未完全知悉，證述情節與事
    實不符，則其餘證詞之真實性即有疑問。更何況證人所證關於吳雅惠駕駛車輛之
    車速，多有自行臆測之詞而非基於所見所聞之事實陳述，其證詞更難予以採信。
六、被告丁○○雖另辯稱其有將後車門關緊，且扣環雖超寬十一公分，但分向限制線
    寬五十公分，南北向車道各占二十五公分，而被告丁○○並未跨越分向限制線，
    即使扣環超寬十一公分，亦不致於砸毀吳雅惠所駕駛車輛之車頂云云。然查，車
    禍現場之分向限制線寬五十公分，此固經上述刑事案件之證人馬約翰至現場測量
    屬實，堪信為真，惟被告丁○○駕駛之前開車輛左側後車門上留有肉塊、頭髮，
    此有附於上開調閱之臺灣花蓮地方法院檢察署八十七年度相字第八十二號卷內之
    照片可資佐證，再參以上開認定肇事雙方車輛均緊沿分向限制線行駛之情況，雙
    方車輛如此緊鄰行駛，並造成雙方車輛車身之擦撞痕，如任一車身上有突出之物
    ，在高速行駛之下撞擊後所造成之衝擊力道必定十分巨大，而此衝擊力道之大甚
    且將被告丁○○所駕駛車輛之左側後車門撞擊脫落，並往左側飛散而遺留在南下
    車道距分向限制線中心點大約十七點七公尺處，此有現場圖可稽。是以，酌參上
    開認定，並證以附於上揭臺灣花蓮地方法院檢察署八十七年度相字第八十二號偵
    查卷所附之相驗屍體證明書、驗斷書、屍體照片十八幀、現場照片三十六張，以
    及被告丁○○於臺灣花蓮地方法院檢察署八十七年度相字第九十一號案件中自承
    有將車後斗門勾住車身二側，並不是將後門關起來之情；以及左側後車門未照規
    定緊閉，僅以鐵鍊之扣環（亦超寬）扣於左後車身側，經會同司機丈量超過車十
    一公分，業經花蓮縣警察局製有舉發道路交通管理通知書經前揭臺灣高等法院花
    蓮方院八十八年度交上訴字第十號刑事判決認定屬實等情。原告主張吳雅惠及黎
    煥川係因遭被告丁○○所駕駛前開大貨車左側後車門砸毀自小客貨車車頂，而導
    致其等死亡結果，應堪採信。且被告丁○○未將車門緊閉，扣環亦超寬十一公分
    之過失行為，乃造成吳雅惠及黎煥川死亡之直接、單獨之原因，被告所辯吳雅惠
    應對本件死亡結果之原因負百分之七十責任，實屬無據，不應採信。
七、按行經彎道、坡路時，均應減速慢行，作隨時停車之準備，又汽車載運貨物必須
    穩妥，車門應能關閉良好，道路交通安全規則第九十三條第一項第四款、第七十
    七條第二款分別定有明文。被告丁○○駕駛上開大貨車，依當時情形應注意能注
    意，而疏未注意，未將車後門關閉良好，且扣環超寬十一公分，致使左側後車門
    砸毀吳雅惠駕駛自用小客貨車之車頂，導致造成吳雅惠、黎煥川死亡之結果，被
    告丁○○對於本件車禍死亡結果之發生，確有過失，且其過失行為與吳雅惠、黎
    煥川死亡結果之間有直接因果關係，洵堪認定。是被告丁○○自應就其過失侵權
    行為，負損害賠償責任。至於被告山本行雖辯稱伊並非被告丁○○之僱用人，毋
    須與被告丁○○連帶負擔損害賠償責任。惟按民法第一百八十八條第一項所謂受
    僱人，並非僅限於僱傭契約所稱之受僱人，凡客觀上被他人使用為之服勞務而受
    其監督者均係受僱人，最高法院四十二年台上字第一二二四號、五十七年台上字
    第一六六三號判例著有明文。被告丁○○於發生車禍當時係駕駛被告山本行所有
    之ＳＮ—三三五號大貨車，貨車上載有工具，而大貨車兩側車身上均漆有「山本
    行」之字樣，此為被告所承認，並有大貨車照片在卷可查，復經上開本院及臺灣
    高等法院花蓮分院刑事判決認定無訛，是由客觀上已足以認定被告丁○○係被告
    山本行之受僱人，為被告山本行所使用並為其服勞務。於此原告已盡其舉證責任
    ，被告山本行以伊並非被告丁○○之僱用人，當時被告丁○○係自行載運他人之
    物品等語為辯，自應由其就否認原告主張之部分負舉證之責。查被告山本行固提
    出勞工保險卡為證，然依據其所提出之勞工保險卡，亦僅得說明被告丁○○於本
    件車禍發生時，係以花蓮縣舊貨業職業工會為投保單位，向勞工保險局投保勞工
    保險；又依據勞工保險條例第六第三項第七款規定：「條年滿十五歲以上，六十
    歲以下之左列勞工，應以其雇主或所屬團體或所屬機構為投保單位，全部參加勞
    工保險為被保險人：(七)無一定雇主或自營作業而參加職業工會者。」被告丁○○
    既以職業工會為投保單位，則其即為無一定雇主或自營作業之勞工，顯然並非受
    僱於其所謂之花蓮縣舊貨業職業工會。從而，自上開客觀情事觀之，被告丁○○
    既駕駛被告山本行所有之上開大貨車，大貨車之車身上並漆有山本行字樣，於本
    件車禍發生時大貨車上並載有與被告山本行載運舊貨工作內容相符之工具，被告
    丁○○即堪認係受僱於被告山本行，被告山本行所辯上開情節，顯屬無據，不應
    採信。是被告丁○○為被告山本行之受僱人，自應依據民法第一百八十八條第一
    項之規定，與行為人即被告丁○○對於本件過失侵權行為，負連帶損害賠償責任
    。
八、按因故意或過失，不法侵害他人之權利者，負損害賠償責任。違反保護他人之法
    律，致生損害於他人者，負賠償責任；受僱人執行職務，不法侵害他人之權利者
    ，由僱用人與行為人連帶負損害賠償責任。民法第一百八十四條第一項前段、第
    二項、第一百八十八條第一項前段，分別定有明文。又不法侵害他人致死者，對
    於支出醫療費及增加生活上需要之費用或殯葬費之人，亦應負損害賠償責任。被
    害人對於第三人負有法定扶養義務者，加害人對於該第三人亦應負損害賠償責任
    。不法侵害他人致死者，被害人之父、母、子、女、配偶，雖非財產上之損害，
    亦得請求賠償相當之金額，民法第一百九十二條第一項、第二項、第一九十四條
    亦定有明文。被告丁○○過失行為不法侵害吳雅惠、黎煥川致死，而被告丁○○
    係被告山本行之受僱人，於本件車禍發生時係執行其附隨之駕駛車輛職務，業經
    認定如上，被告二人對於原告自應依法負連帶損害賠償責任，茲就原告請求之金
    額，分述如左：
  (一)醫療費部分：
    原告戊○○起訴請求被告連帶賠償其所繼承黎煥川支出之醫療費一萬七千八百五
    十四元，業據其提出醫療費用收據為證，被告對此請求金額並不爭執，從而，原
    告戊○○此部分請求即有理由，應予准許。
  (二)殯葬費部分：
    原告己○○○起訴請求被告應連帶給付殯葬費九十三萬一千九百零七元，並提出
    支出明細表及收據五十八紙為證，被告則以關於殯葬費支出部分，究由誰支付，
    應由原告舉證；又關於原告己○○○訴請賠償之殯葬費中，有多項非屬殯葬費之
    項目，或溢出殯葬費所得請求之合理範圍內，諸如酒席錢、超渡費用九萬九千六
    百元、捐款、白米、住宿費、煙、酒、茶等、毛巾、文具用品等，因此，有關超
    出合理範圍以外之部分，被告自無賠償之義務等語置辯。經查：
    (1)就原告己○○○提出據以請求殯葬費之收據以觀，證二十松成葬儀社出具之收
      據金額一萬元其付款人載明為「黎煥馨」、證二十一白馬彩色快速沖印攝影出
      具之單據金額二百五十元付款人載明為「王文彬」、證三十三金額五萬九千四
      百六十元付款人為「吳小姐」、證三十四、證三十五金額各為八千元之收據繳
      款人均為「黎煥馨」，上開各收據金額共計八萬五千七百十元顯非原告己○○○所支出，自不得請求，應予扣除。而其餘收據雖非明顯記載付款人為己○○○，然或有載明為黎府、或為空白，惟以原告己○○○係黎煥川之母、吳雅惠
      又為其媳婦，其為辦理子、媳之喪葬事宜而支出殯葬費，顯非為過。
    (2)至於被告抗辯原告己○○○請求超出合理範圍，除被告不爭執之部分可認為請
      求有理由之外，經核：原告己○○○請求之酒席錢計有十五萬元部分，原告
      己○○○固主張喪禮不能太過寒酸、對於前來幫忙之親友提供外燴便餐，亦屬
      人之常情而為必要等語，然依據其主張，酒席錢即為應對人情之必要而支出之
      費用，顯與所謂「殯葬費」之內容不相符合，應予扣除。超渡費用九萬九千
      六百元部分，此乃依據民間信仰習俗所必要，並為一般人民所能接受又符合辦
      理殯葬事宜之內容，原告己○○○此部分請求，應予准許。捐款二千元部分
      ，係本於證四十六美崙聖修宮恩主公管理委員會感謝狀而為之請求，然此函出
      具日期為八十七年二月五日，在本件車禍發生日期之後，付款人又記載為黎煥
      川，惟黎煥川於本件車禍發生後即行入院治療，顯無法親自該處捐款，此費用
      應係黎煥川家屬自行捐款且與殯葬費應無關連，又非必要之支出，應自請求之
      金額中扣除。白米九百六十元及住宿費一千元，原告己○○○未說明其與殯
      葬費之關連及其合理性，被告所辯溢出合理範圍，應堪採信。被告抗辯證五
      十二之中煙、酒、茶等物品，並非合理請求之範圍，其金額扣除被告不爭執之
      物品後，共計一萬五千零八十元。被告既抗辯此物品並非殯葬費得請求之合理
      範圍，而原告己○○○對於該物品是否有必要而屬於殯葬費之內容，復未提出
      證據或任何說明，是原告己○○○未能舉證證明該物品之必要性，本院即無從
      得知該物品是否為殯葬費之必要範圍，因認原告己○○○此部分之請求，為無
      理由，不應准許。毛巾四千九百二十元及文具六百元，此等支出之費用，乃
      於殯葬事宜中眾所周知之必要費用且符合一般民情觀念，蓋對於參加葬禮之人
      贈送毛巾，及在辦理奠儀收付必須使用文具用品，應認尚未超過合理請求之範
      圍，被告辯稱此部分請求溢出合理範圍，並不足採。
    (3)綜上，應扣除前開超過合理請求部分之金額共計二十五萬四千七百五十元，是
      以，原告己○○○得請求被告連帶賠償殯葬費六十七萬七千一百五十七元，逾
      此部分之請求，則無理由，不應准許。
  (三)扶養費部分：
    按直系血親相互間及夫妻間互負扶養義務，民法第一千一百十四條及第一千一百
    十六條之一分別定有明文，吳雅惠係原告乙○○、丙○○○之女，黎煥川係原告
    己○○○之子、又原告戊○○係吳雅惠與黎煥川之女，此有戶籍謄本附卷可稽，
    且原告皆為受吳雅惠及黎煥川扶養之人，是原告自得依據民法第一百九十二條第
    二項之規定，請求加害人賠償扶養費，然被告則辯稱應依據扶養義務人數平均分
    擔扶養費。經查，原告己○○○之扶養義務人，除黎煥川之外尚有子女四人；原
    告乙○○及丙○○○除應依民法第一千一百十六條之一，與直系血親卑親屬處於
    同一順序，而互負扶養義務之外，子女除吳雅惠之外尚有二人，此觀之卷附戶籍
    登記資料自明，而原告己○○○、乙○○及丙○○○復未主張亦未舉證證明其法
    定扶養義務人無扶養能力，則被告抗辯應依據扶養義務人數平均分擔扶養費，即
    屬可採。據此計算原告各得請求之扶養費如下：
    (1)原告己○○○部分：
      原告己○○○為二十年十月二日生，於黎煥川八十七年二月十一日死亡時為六
      十六歲，依卷附內政部臺灣地區簡易生命表所載，六十六歲女性之平均餘命為
      十七年（六十歲之平均餘命為二十一點三五，七十歲之平均餘命為十三點五二
      ，取其中間數），故自黎煥川死亡之翌日起算，原告己○○○尚得受扶養十七
      年，並依八十七年政府公佈之所得稅法受扶養家屬寬減額每人每年七萬二千元
      為準，及霍夫曼式計算公式計算，並以原告己○○○之法定扶養義務人數五人
      ，平均分擔扶養費，則被告應連帶給付原告己○○○十八萬零五百二十四元（
      72000÷0000000×00000000÷5＝180524）。
    (2)原告乙○○部分：
      原告乙○○為二十五年二月四日生，於吳雅惠八十七年二月四日死亡時為六十
      二歲，依卷附內政部臺灣地區簡易生命表所載，六十二歲男性之平均餘命十五
      年（六十歲之平均餘命為十八點三五，七十歲之平均餘命為十一點五二，取其
      中間數），故自吳雅惠死亡之翌日起算，原告乙○○尚得受扶養十五年，並依
      所得稅法受扶養家屬寬減額每人每年七萬二千元為準，及霍夫曼式計算公式計
      算，並以原告乙○○之法定扶養義務人，包含子女三人與配偶即原告丙○○○
      共四人，平均分擔扶養費，則被告應連帶給付原告乙○○二十萬五千三百六十
      九元（72000÷0000000×00000000÷4＝205369）。
    (3)原告丙○○○部分：
      原告丙○○○為二十七年二月一日生，於吳雅惠八十七年二月四日死亡時為六
      十歲，依卷附內政部臺灣地區簡易生命表所載，六十歲女性之平均餘命為二十
      一年，依上開同樣算方式計算，並以其法定扶養義務人之人數平均分擔扶養費
      ，被告應連帶給付原告丙○○○二十六萬三千零八十九元（72000÷0000000×
      00000000÷4＝263089）。
    (4)原告戊○○部分：
      原告戊○○為八十四年四月二十八日生，於其父母黎煥川、吳雅惠死亡時年值
      三歲，自黎煥川與吳雅惠死亡之翌日起算至受扶養人年滿二十歲成年為止，原
      告戊○○尚得受扶養十七年，依據上開計算方式，被告應連帶給付原告戊○○
      九十萬二千六百二十元（72000÷0000000×00000000＝902620）。
  (四)慰撫金部分：
    原告己○○○、乙○○、丙○○○請求被告應連帶給付慰撫金每人七十萬元，原
    告戊○○則請求一百萬元之慰撫金。經核，黎煥川因本件車禍死亡時，原告己○○○為六十六歲年邁之人，又其係國校畢業、為從事家庭管理之人，其夫黎維賜
    於八十二年五月十四日死亡，此有戶籍登記資料附卷可參，僅留有子女五人相互
    為恃，其將子女辛苦扶養成人、成家立業，本以為自此應可安享天年，然遭逢此
    一巨變，其子媳竟因而天人永隔，白髮人送黑髮人，又須照顧年幼之原告戊○○
    ，內心遭受之悲痛及所承擔之壓力，實非言語得以形容。而原告乙○○及丙○○○於吳雅惠死亡時分別為六十二歲及六十歲，其等均為自耕農，有戶籍登記資料
    可查，其家庭圓滿而含辛茹苦將子女扶養長大，本可含飴弄孫安享晚年，詎竟須
    承受女兒及女婿死亡之結果，精神及心靈上遭受巨大之創痛，難以平復。至於原
    告戊○○時值三歲，於本件車禍發生之時，亦在其母吳雅惠駕駛之前開車輛上，
    其親身遭逢此一嚴重之車禍，又必須當場面對父母親雙亡之悲慘場面，對於其年
    幼之心靈造成永久無法抹滅的慘痛記憶，於其日後身心發展影響重大；又以其年
    幼遭受雙親死亡之災變，日後永久失去父母之呵護與教養，往後人格發展之過程
    ，恐產生負面之影響，其精神上之損害可謂至巨，是原告遭受精神上之重大創痛
    ，自得請求慰撫金以資慰藉。再斟酌被告丁○○為從事駕駛大貨車載運廢五金買
    賣之人，收入並不多，且於本件車禍發生時，並未逃避責任，而主動向警方報案
    ；而被告山本行負責人張福山乃行號之負責人，為被告丁○○之僱用人，對於被
    告丁○○執行職務之行為本應負監督之責，又對於被告丁○○駕駛之車輛疏未檢
    查，而發生本件死亡車禍，並斟酌原告已受領保險金給付等一切情形，本院認原
    告己○○○、乙○○、丙○○○每人所得請求之慰撫金以二十萬元為適當，而原
    告戊○○請求之慰撫金以五十萬元，方屬允妥。是原告請求超過上開金額之部分
    ，則無理由，應予駁回。
九、綜合上述，本於侵權行為之法律關係，原告己○○○所受之損害殯葬費六十七萬
    七千一百五十七元、扶養費十八萬零五百二十四元、慰撫金二十萬元，共計一百
    零五萬七千六百八十一元；原告乙○○所受之損害扶養費二十萬五千三百六十九
    元、慰撫金二十萬元，共計四十萬五千三百六十九元；原告丙○○○所受損害扶
    養費二十六萬三千零八十九元、慰撫金二十萬元，共計四十六萬三千零八十九元
    ；原告戊○○受有損害醫療費用一萬七千八百五十四元、扶養費九十萬二千六百
    二十元、慰撫金五十萬元，共一百四十二萬零四百七十四元。然被告抗辯原告已
    受領每人六十萬元，共二百四十萬元之第三人強制責任保險金，原告對此部分並
    不爭執。按強制責任保險金仍為損害補償之一種，非謂因此可獲得超過損害額之
    賠償，因此，已受領保險金之部分自應由原告得請求之金額中，予以扣除。從而
    ，經扣除原告每人已受領之六十萬元保險金後，原告乙○○及丙○○○已無得請
    求被告連帶給付之金額；而原告己○○○得請求被告連帶給付四十五萬七千六百
    八十一元，原告戊○○得請求被告連帶給付八十二萬零四百七十四元。至於原告
    請求遲延利息部分，查被告丁○○固於八十八年三月二十三日收受原告附帶民事
    訴訟起訴狀繕本，此有附於本院八十八年度交附民字第十五號之起訴狀可查，然
    被告山本行則未曾收受起訴狀繕本，惟被告山本行於八十八年八月十六日經本院
    花蓮簡易庭調解不成立，此可參本院花蓮簡易庭八十八年度玉調字第九號卷宗自
    明，是被告二人於調解不成立後，始應依據民法第二百三十三條第一項之規定，
    對於遲延之債務給付利息，是原告所得請求之遲延利息，即應自八十八年八月十
    六日之翌日起算。從而，原告己○○○請求被告連帶給付四十五萬七千六百八十
    一元，原告戊○○請求被告連帶給付八十二萬零四百七十四元，及均自八十八年
    八月十七日起至清償日止，按週年利率百分之五計算之利息，為有理由，應予准
    許，逾此部分之請求，則無理由，應予駁回。
十、本件事證已臻明確，兩造其餘攻擊防禦方法，核與本件判決結果不生影響，爰不
    再逐一論述，附此敘明。
十一、兩造均陳明願供擔保請准宣告假執行或免為假執行，經核關於原告勝訴部份，
      尚無不合，爰各酌定相當之擔保金額准許之；原告其餘假執行之聲請，則因訴
      之駁回而失所附麗，不應准許，併予駁回。
據上論結，本件原告之訴為一部有理由，一部無理由，依民事訴訟法第七十九條但書
、第八十五條第一項但書、第八十五條第二項、第三百九十條第二項、第三百九十二
條，判決如主文。
中      華      民      國    九十      年      六      月      二十    日
                                        臺灣花蓮地方法院民事庭
~B審判長法官
~B法      官
~B法      官  余明賢
右為正本，係照原本作成。
如對本判決不服，應於送達後廿日內，向本院提出上訴狀（應抄附繕本）。
~B法院書記官  林香君
中      華      民      國    九十      年      六      月      二十一  日


司法院資訊處製作；財團法人民間司法改革基金會備份。
